【裁判字號】    89,易,1247
【裁判日期】    900322
【裁判案由】    偽造文書
【裁判全文】
臺灣新竹地方法院刑事判決                        八十九年度易字第一二四七號
    公  訴  人  臺灣新竹地方法院檢察署檢察官
    被      告  甲○○
右列被告因偽造文書案件，經檢察官提起公訴（八十九年度偵字第五二二一號），本
院判決如左︰
    主  文
甲○○連續從事業務之人，明知為不實之事項，而登載於其業務上作成之文書，足以
生損害於公眾，處有期徒刑陸月，如易科罰金，以佰元折算壹日。
    事  實
一、緣新竹市政府興建新竹市頭前溪南岸高灘地綠美化第三、四期工程，係由高鼎營
    造有限公司（下稱高鼎公司）於民國八十七年六月得標承作，並於八十七年六月
    三十日簽訂工程合約，其中規劃之「借土方回填及夯實」之土方，係向台北市政
    府工務局核發建照之工地借土回填，經高鼎公司函請新竹市政府核准備案後，為
    避免不明人士趁隙亂倒棄土、垃圾，需由高鼎公司確實查核進入工地土方之土質
    、數量，製表呈報運載土方車號、數量等資料予新竹市政府建設局。而甲○○係
    高鼎公司派駐在上開工程工地擔任工地主任，負責在工地現場紀錄土方進場車號
    、數量業務，為從事業務之人，其為迴避不明土方進入上開工地之事實，竟基於
    概括之犯意，自八十七年十月間起至同年十月十二月間止，連續以不實之車輛號
    碼、土方數量，交付高鼎公司不知情職員填製不實之「新竹市政府土方進場紀錄
    報表」多份，俾供高鼎公司依約呈報予新竹市政府監查，足以生損害於新竹市政
    府對於公共工程興建品質之監管。嗣因該高灘地上發現不明之黑色污泥而循線查
    獲。
二、案經臺灣新竹地方法院檢察署檢察官自動檢舉偵查起訴。
    理  由
一、訊據被告甲○○固坦承擔任工地主任，負責紀錄進場倒土車號、數量，並拍照存
    證之業務，惟矢口否認偽造文書犯行，辯稱：伊均照實紀錄車號、數量，而且工
    地現場不只由伊紀錄，事後交給公司會計小姐即已遇害之鍾慧蓉登載報表，伊並
    未登載不實事項於新竹市土方進場紀錄報表云云。經查：
  （一）被告係高鼎公司派駐在前開工地之工地主任，負責在工地現場紀錄土方進場
        車號、數量業務，嗣交回高鼎公司製作「新竹市政府土方進場紀錄報表」，
        供呈報新竹市政府監管之事實，已據被告於偵審中自承不諱，有如前述，並
        有加蓋被告職章、私章之「新竹市政府土方進場紀錄報表」暨現場照片九份
        在卷可佐，是高鼎公司確依被告所登載事項製作該文書，應堪認定。
  （二）又，觀諸被告所提供之土方進場紀錄表內之車號、數量，自八十七年十月間
        起至同年十二月間止，竟包含營業小客車、消防車、垃圾車、公車等車種，
        者，此有土方進場紀錄報表及依其陳報之車輛號碼查詢後之「車籍作業系統
        ─集中查詢基本詳細資料」附卷可稽，且此類車輛之數目不在少數，顯非屬
        運載土方進場之車號，至為灼然。佐以證人即高鼎公司之實際負責人蘇必及
        於法務部調查局新竹市調查站中證述：並非所有合法之土方均有進場，亦查
        不出有無確實運載之具體資料等語，是以該工地擅自接受不明之土方後，為
        彌補該不明土方數量，乃以任意之車輛號碼充塞，制作不實之進場報表，應
        堪認定。
  （三）至被告辯稱：在工地不只由伊一人登記云云，惟查：被告既身為工地主任，
        理應主持、掌管工地一切事務，且於本院自承：工地現場土方記載為其業務
        等語，並於偵訊中亦不否認：由其本人或其所指定之工人來接車，並將接收
      之資料交給公司等語（參八十九年度他字第一四九號案卷第四十五頁），參
        以證人即監造之昇佑公司（由德偉工程顧問公司委任）監工楊蘭斌亦於偵訊
        中證述：「所接觸的是工地主任甲○○」等語（八十九年度他字第一四九號
        案卷第四十三頁），足見被告乃在現場實際最瞭解車輛進出並有控制權者，
        至為明顯，其上開所辯，仍無解免其責任。另被告辯稱：確實製作新竹市政
        府土方進場紀錄報表者為已遇害之鍾慧蓉云云，惟被告迄至本院審理中始提
        出為辯，已屬可疑，況該人業已遇害死亡，更無從傳訊查證，是被告所辯，
        自難採信。
  （四）被告所為登載不實事項，無法確實查核進入工地土方之土質、數量，致使不
        明人士趁隙亂倒棄土、垃圾、不明之黑色污泥，影響新竹市政府興建對於工
        程品質之監管，足以生損害於公眾。
  （五）綜上所述，本案事證明確，被告偽造文書犯行，洵堪認定，自應依法予以論
        罪科刑。
二、被告係高鼎公司派駐在上開工程工地之工地主任，負責在工地現場紀錄土方進場
    車號、數量業務，為從事業務之人，核其所為，係犯刑法第二百十五條之業務上
    文書登載不實罪。被告利用不知情之高鼎公司職員製成新竹市政府土方進場紀錄
    報表，為間接正犯。其先後多次犯行，時間緊接，觸犯構成要件相同之罪名，顯
    係基於概括之犯意反覆為之，為連續犯，依刑法第五十六條之規定，論以一罪，
    並加重其刑。爰審酌被告擔任高鼎公司工地主任，應負起承攬人責任，避免不肖
    業者趁機濫倒棄土等物，杜絕棄土業者從中私飽中囊，並維持國家公共工程興建
    品質，詎被告竟未予查管，而以不實車號、土方數量供製作新竹市政府土方進場
    紀錄報表，實屬不該，暨被告登載不實期間、次數、致生公眾損害程度，及其犯
    後態度等一切情狀，量處如主文所示之刑，並諭知易科罰金之折算標準。
三、被告行為後，刑法第四十一條業於九十年一月四日修正為「犯最重本刑為五年以
    下有期徒刑以下之刑之罪，而受六月以下有期徒刑或拘役之宣告，因身體、教育
    、職業、家庭之關係或其他正當事由，執行顯有困難者，得以一元以上三元以下
    折算一日，易科罰金。但確因不執行所宣告之刑，難收矯正之效或難以維持法秩
    序者，不在此限。」「併合處罰之數罪，均有前項情形，其應執行之刑逾六月者
    ，亦同。」並於同年月十日公布施行，於同年月十二日生效，雖就本案法定刑為
    有期徒刑三年以下之罪部分，不生新舊法有利被告與否之比較，惟因法律既已修
    正如上，本院自應援引刑法第二條第一項前段之規定，適用裁判時之法律，附此
    敘明。
據上論斷，應依刑事訴訟法第二百九十九條第一項前段，刑法第二條第一項前段、第
五十六條、第二百十五條、第四十一條第一項前段，罰金罰鍰提高標準條例第一條前
段、第二條，判決如主文。
本案經檢察官吳金棟到庭執行職務。
中      華      民      國    九十      年      三      月    二十二    日
                                      臺灣新竹地方法院刑事第一庭
                                          法  官    黃  美  文
右正本證明與原本無異。
如不服本判決，應於判決送達後十日內向本院提出上訴狀( 應附繕本 )，上訴於
臺灣高等法院。
                                          書記官    饒  興  蘭
中      華      民      國    九十      年      三      月    二十二    日
附錄：
刑法第二百十五條：
從事業務之人，明知為不實之事項，而登載於其業務上作成之文書，足以生損害於公
眾或他人者，處三年以下有期徒刑、拘役或五百元以下罰金。


司法院資訊處製作；財團法人民間司法改革基金會備份。
